臺灣高等法院高雄分院刑事判決　　　　96年度上訴字第2011號
上　訴　人
即　被　告　乙○○
指定辯護人　本院公設辯護人甲○○
上列上訴人因擄人勒贖案件，不服臺灣屏東地方法院96年度重訴
字第4 號中華民國96年8 月9 日第一審判決（起訴案號：臺灣屏
東地方法院檢察署95年度偵字第6362號），提起上訴，本院判決
如下：
     主  文
原判決撤銷。
乙○○共同意圖勒贖而擄人，累犯，處有期徒刑拾貳年。扣案之
水果刀貳支、尼龍繩索壹條、電擊棒壹支、手銬壹副及膠帶貳捲
均沒收。
     事  實
一、乙○○曾於民國83年間因贓物案件，經臺灣高雄地方法院以
    92年度簡字第3818號判決判處有期徒刑3 月確定，甫於93年
    2 月5 日易科罰金執行完畢。詎其猶不知悛悔，竟與陳國文
    （由臺灣屏東地方法院檢察署通緝中）共同基於擄人勒贖之
    犯意聯絡，由乙○○先於95年10月17日17時許，至A 女（代
    號為00000000，真實姓名、年籍詳卷）位於屏東縣恆春鎮之
    住處（詳細地址詳卷），向A 女佯稱要出售土地欲偕同A 女
    看土地云云而拐騙A 女上車，乙○○乃駕車搭載A 女至屏東
    縣車城鄉○○村○○○道路，陳國文即在該處上車，並以手
    銬銬住A 女雙手，復以膠帶矇住A 女之眼睛、嘴巴，繼以電
    擊棒發出電擊聲響，又以瓦斯噴霧器噴向A 女，再持刀示意
    A 女觸摸，而以此強暴方式控制A 女之行動自由，至A 女不
    能抗拒，之後由乙○○駕車搭載陳國文及A 女至陳國文所有
    位於屏東縣林邊鄉社邊村之蓮霧園內工寮，並將A 女綑綁拘
    禁在該工寮內，且向A 女要求支付新臺幣（下同）400 萬之
    贖金，A 女表示需要求其家屬籌措，乙○○即持A 女所有之
    行動電話聯絡A 女家屬支付贖金，A 女之弟B 男（代號為00
    000000-0，真實姓名、年籍詳卷）乃聯絡其姐於95年10月19
    日，至合作金庫銀行東台東分行，將50萬元匯入乙○○指定
    之兆豐國際商業銀行大稻埕分行，戶名施素紅（洪國防以不
    知情之施素紅名義開立，由臺灣屏東地方法院檢察署偵查中
    ），帳號：00000000000 號帳戶內，嗣因乙○○於A 女家屬
    匯款後，無法順利領到贖款，警覺被害人家屬已報案，乃與
    陳國文協商，並經A 女承諾釋放後會再籌錢匯款後，始於95
    年10月21日凌晨3 時許，將A 女載至高雄市小港機場附近釋
    放。
二、案經屏東縣警察局及屏東縣警察局恆春分局報請臺灣屏東地
    方法院檢察署檢察官偵查起訴。
    理  由
壹、證據能力部分：
一、證人B 男於警詢時所為之證述，其性質雖屬傳聞證據，且查
    無符合刑事訴訟法第159 條之1 至之4 之情形，惟其於警詢
    時所為之證述，業經於本院於審判程序時予以提示並告以要
    旨，且各經檢察官、被告及辯護人表示意見，當事人及辯護
    人已知上述筆錄乃傳聞證據，且均未於言詞辯論終結前對該
    筆錄內容聲明異議，是其於警詢時之證述依刑事訴訟法第15
    9 條之5 第2 項之規定，得為證據。
二、證人即被害人A 女、證人B 男於檢察官偵查中經具結所為之
    證述，雖均屬傳聞證據；惟現階段刑事訴訟法規定，檢察官
    代表國家偵查犯罪、實施公訴，依法其有訊問被告、證人及
    鑑定人之權，而實務運作時，檢察官偵查中向被告以外之人
    所取得之陳述，原則上均能遵守法律規定，不致違法取供，
    其可信度極高，且被告、辯護人亦未釋明證人即被害人A 女
    、證人B 男於偵查中之證述有何顯不可信之情況，是其2 人
    於偵查中之證言依刑事訴訟法第159 條之1 第2 項之規定，
    自得為證據。
三、內政部警政署刑事警察局測謊鑑定說明書之證據能力：
（一）按測謊鑑定，係依一般人若下意識刻意隱瞞事實真相時，
      會產生微妙之心理變化，例如：憂慮、緊張、恐懼、不安
      等現象，而因身體內部之心理變化，身體外部之生理狀況
      亦隨之變化，例如：呼吸急促、血液循環加速、心跳加快
      、聲音降低、大量流汗等異常現象，惟表現在外之生理變
      化，往往不易由肉眼觀察，乃由測謊員對受測者提問與待
      證事實相關之問題，藉由科學儀器（測謊機）紀錄受測者
      對各個質問所產生細微之生理變化，加以分析受測者是否
      下意識刻意隱瞞事實真相，並判定其供述是否真實；測謊
      機本身並不能直接對受測者之供述產生正確與否之訊號，
      而係測謊員依其專業之學識及經驗，就測謊紀錄，予以客
      觀之分析解讀。故而，測謊鑑定之結果，如否認犯罪有不
      穩定之情緒波動反應，雖不能為有罪判決之唯一證據，但
      非無證據能力，仍得供裁判之佐證。至其證明力如何，事
      實審法院自得依職權自由判斷之。至於測謊鑑定究竟有無
      證據能力，刑事訴訟法並無明文規定，惟實務上，送鑑單
      位依刑事訴訟法第208 條第1 項規定，囑託法務部調查局
      或內政部警政署刑事警察局為測謊檢查，受囑託機關就檢
      查結果，以該機關名義函覆原囑託之送鑑單位，該測謊檢
      查結果之書面報告，即係受囑託機關之鑑定報告，該機關
      之鑑定報告，形式上若符合測謊基本程式要件，包括：（
      1） 經受測人同意配合，並已告知得拒絕受測，以減輕受
      測者不必要之壓力。（2） 測謊員須經良好之專業訓練與
      相當之經驗。（3） 測謊儀器品質良好且運作正常。（4
      ）受測人身心及意識狀態正常。（5） 測謊環境良好，無
      不當之外力干擾等要件，應即賦予證據能力。復按刑事訴
      訟法第206 條第1 項規定：「鑑定之經過及其結果，應命
      鑑定人以言詞或書面報告」，又法院或檢察官囑託相當之
      機關鑑定，準用第206 條第1 項之規定，同法第208 條亦
      有明文規定；是鑑定報告書之內容應包括鑑定經過及其結
      果，法院囑託鑑定機關為測謊檢查時，受囑託之鑑定機關
      不應僅將鑑定結果函覆，並應將鑑定經過一併載明於測謊
      之鑑定報告書中（最高法院90年臺上字第2145號、92年臺
      上字第3822號、93年臺上字第1685號判決參照）。
（二）本案係由檢察官囑託內政部警政署刑事警察局對證人即被
      害人A 女實施測謊鑑定，經鑑定人員陳振煜進行測前會談
      ，並獲證人即被害人A 女同意後，採用「區域比對法」及
      「沈默回答法」對A 女施以測謊鑑定，且鑑定機關即內政
      部警政署刑事警察局除將該鑑定結果以測謊鑑定說明書函
      覆外（見偵卷贓物證物袋內），尚檢具上開符合測謊基本
      程式形式上要件之測謊儀器測試具結書、測謊對象身心狀
      況調查表、測謊問卷內容題組、生理記錄圖、鑑定人員測
      謊訓練經歷之結業證書、測謊鑑定過程參考資料明細表等
      在卷可按（見偵卷贓物證物袋內），是本件測謊鑑定應具
      有證據能力。
四、又按通訊保障及監察法業於88年7 月14日制定公布，同年月
    16日生效，司法警察機關因偵辦刑事案件，為蒐集或調查證
    據，而有實施通訊監察之必要者，於偵查中應由檢察官依職
    權或聲請核發通訊監察書，載明應記載事項，始得為之，其
    有急迫之情形經檢察官口頭通知先予執行通訊監察者，亦應
    於24小時內補發通訊監察書，同法第5 條、第6 條、第11條
    規定已明。本案經屏東縣警察局刑警大隊向臺灣屏東地方法
    院檢察署檢察官聲請核發通訊監察書，由臺灣屏東地方法院
    檢察署檢察官於95年10月18日核發95年屏檢瑞平監字第356
    號通訊監察書，有該通訊監察書1 份附卷可稽（見原審卷第
    47、48頁），且檢察官、被告及辯護人對該監聽譯文之內容
    均不爭執，是依上開核發之通訊監察書所監聽之錄音帶及譯
    文均得為作為證據。
貳、實體部分：
一、上開犯行，業據上訴人即被告（下稱被告）乙○○，於本院
    審理時坦承不諱，且證人即被害人A 女於偵查中亦證稱：姓
    莊的那一個人在95年10月16日下午5 點多先到伊那裡，那時
    伊還不認識姓莊的人，他自己進來，說他們公司有承租一塊
    地未來要開發娛樂公司，地點在車城福安宮後方靠海邊的地
    帶，並拿出1 份計畫書給伊看，姓莊的問伊能不能買地，伊
    告訴他沒有辦法，雙方說了約半個小時以上，有一部分時間
    是聊天，在95年10月17日姓莊的又來伊家，說地主已經從高
    雄下來了，他有跟地主說已經找到金主了，姓莊的用手機打
    電話給地主，並請地主跟伊通話，伊猜地主應該是陳國文冒
    充的，地主說他母親中風急著要錢，希望伊能夠借他40 萬
    元，伊想說如果20萬元的話可以考慮，地主說過來再談，伊
    也說要看地，姓莊的就催伊去看地，伊就坐著他的車要去看
    地，車子開到車城的產業道路，伊覺得很奇怪，不是要到福
    安宮看地嗎，怎麼會車子開到這邊來，姓莊的說要去接地主
    ，伊也不疑有他，再開一下子車子就停住了，陳國文由路邊
    上車，案發之前伊也不認識陳國文，車子開動陳國文就拿出
    手銬銬住伊，並說「我已經登你很久了」（台語），伊以為
    對方是警方，陳國文再用膠帶把伊的眼睛、嘴巴蒙起，伊有
    聽到電擊棒的聲音，不知道又噴什麼東西出來，味道很辛辣
    、嗆鼻，又拿出一支刀子，讓伊的手去握著確認是刀子，伊
    就隨由他們載著走，到達目的時已經是晚上了，伊眼睛還是
    被蒙著，不知道是陳國文還是姓莊的說這是山區，後面是山
    崖，並說伊應該知道他們載伊來的目的，聽說伊很賺錢，接
    著陳國文問伊提款卡的密碼及金融存款，叫伊要老實說，伊
    不敢騙他們就老實說，之後感覺姓莊的出去了，留下陳國文
    看守伊，當時陳國文告訴伊說他們專門在做擄人的事，伊報
    案也沒有用，並說在此地埋伊的話也沒有人知道，由於伊有
    跟陳國文及姓莊的人說伊一銀有存款400 多萬、農會有30 0
    多萬、郵局有100 多萬，陳國文單獨看守伊時問伊要拿多少
    錢出來，伊開價20萬元，陳國文說他無法接受，他自己的部
    分要200 萬元，伊只能答應，後來莊回來說看伊的身價50 0
    萬才要放人，但願意400 萬元放人，姓莊的問伊看那裡可以
    籌錢，伊說弟弟及姐姐，姓莊的問伊說還有無其他人，伊說
    沒有辦法，第二天下午3 點時伊被帶出去打電話給伊弟弟，
    但是伊弟弟說他的手機沒有電了，叫伊等一下再打，但是再
    打時都沒有通，姓莊的就不讓伊再聯絡了，就把伊載到另一
    個地方，由他們打好號碼，讓伊跟伊姐姐聯絡，伊就跟伊姐
    姐說照伊的指示匯400 萬元到他們給的帳戶，伊有稍微撥一
    下眼罩看帳號，帳號是姓莊的交給伊的，伊不知道為何要匯
    這個帳號，跟伊姐姐聯絡好之後，伊就被載回原來的地點，
    到95年10月19日的早上5 點左右，姓莊的回來，要伊問伊姐
    姐有無匯款，伊姐姐問東問西，姓莊的在旁邊聽到知道沒有
    匯，就很生氣的打伊，一直到晚上，姓莊的回來說伊家人要
    聽到伊的聲音才願意匯款，伊接聽電話是伊先生的聲音，伊
    以為是伊弟弟接的，伊要伊弟弟趕快匯款，不要跟警方合作
    ，不然伊會沒有命，回答伊的卻是伊先生，他說好，95年10
    月20日白天聽到陳國文說姓莊的跟他說有匯50萬，他說伊家
    人很可惡，50萬還凍結不讓他們領，如果今天伊沒有命的話
    ，要怪伊那些兄弟，後來伊就一直跟陳國文溝通，說一些道
    理給他聽，希望能讓伊回去籌錢給他們，說了很久，伊再三
    跟他們保證，他們才答應讓伊回去等語（見偵卷第61頁至第
    63頁）；復於原審審理時證稱：不認識庭上被告，見過被告
    ，是在95年10月17日案發前一天他有到伊恆春鎮家裡，他第
    一次到伊家是說他們公司有一企劃案，是在車城鄉海口到福
    安宮那邊有一塊海邊土地，地主缺錢要賣土地，他們公司向
    地主承租土地，問伊是否能找人來買或是伊自己能不能買，
    伊說沒有辦法，95年10月17日當天從家裡和被告出去，被告
    開車到伊家前面，被告載伊，伊坐在司機正後方，被告到時
    告訴伊說地主人住在高雄，現在已經親自到車城鄉要找伊談
    ，被告就開車載伊往車城四重溪方向到統埔，到統埔往小路
    方向進去，伊有問被告不是要去見地主，地主不是在土地公
    廟嗎，為何開往小路，被告都沒有停車，告訴伊地主住在這
    個地方，之後不久就停車，停車地點大約接近統埔村，之後
    有另一個男的上車，車子開動之後上車的男子就動手用手銬
    把伊雙手往前銬住，銬住之後伊聽他說要去局裡說，當時伊
    以為他是警察，把伊手銬住之後又用膠布將伊的眼睛及嘴巴
    矇住，蒙住之後伊聽到電擊的聲音，但沒有電伊，伊也有聞
    到一種很辛辣的味道快要昏倒，上車的男子拿刀子放在伊手
    上讓伊摸，他說這是刀子，要伊不要掙扎或反抗，車子都沒
    有停下，開了多久沒有辦法計算，車停下來之後伊就被帶進
    去1 個房子裡面，他們曾經帶伊出去2 趟，目的是為了要伊
    聯絡家人，他們對伊說要勒贖400 萬元，伊到達時金融卡放
    在皮包裡面，他們問伊銀行存款，要伊照實說，起初是未到
    案的人（即陳國文）看守伊，並說知道伊有這個行情，問伊
    要付多少錢，伊開價20萬元，他說不可能，看守伊的人就說
    他自己就要200 萬元，被告就回來告訴看守伊的人說他也要
    200 萬元，所以總共要400 萬元，伊說沒有辦法，看可否少
    一點；在房子裡面有被限制自由，到達時伊眼睛被矇著，手
    被銬著，再被帶到椅子上用繩子綁起來，伊自己感覺像是被
    圓圓的麻繩綁著，逃出時間是95年10月21日當天凌晨，伊在
    他們一直說伊家人給錢不乾脆，伊就求陳國文，請他們放伊
    回去，伊真的會照他們意思把錢匯給他們，陳國文說伊和他
    溝通這麼久，他可以接受這個作法，之後被告也有答應；被
    告把伊限制行動自由這幾天，有拿1 個帳戶叫伊家人依照那
    個帳戶匯款過去，帳戶印象中是兆豐銀行，戶名是施素紅；
    被綁第二天下午大約3 點多，第一通電話先聯絡到伊弟弟，
    伊弟弟剛好電話沒有電要伊等一下再打，伊打電話給伊弟弟
    是他們撥打的，號碼是伊給的，除了和伊弟弟講過電話外，
    還有和伊大姐通過電話，和大姐通話時間是和弟弟一樣都是
    18日，有和伊先生講電話，但是只有幾句，正確時間應該是
    19日，時間是晚上，談電話時伊有以為對方是伊弟弟，喊伊
    弟弟的名字，伊說趕快把錢匯給他們，放伊走的原因是伊答
    應要給他們錢，他們才讓伊走，被他們載到林邊期間，陳國
    文有說伊家人有匯款50萬元過去，但陳國文又說錢被伊家人
    凍結等語（見原審卷第118 頁至第121 頁）。又證人B 男於
    警詢及偵查中證稱：接獲被害人及被告之電話要求匯款400
    萬元，伊請大姐匯款50萬元至被告指定之帳戶內等語，並有
    水果刀2 支、尼龍繩索1 條、電擊棒1 支、手銬1 副及膠帶
    2 捲扣案可稽，復有合作金庫銀行匯款回條聯（見偵卷第36
    9 頁）在卷足憑。
二、A 女所使用之行動電話（號碼詳卷）於案發後之95年10月19
    日經通訊監察監聽，A 女曾語出「我叫你用的400 ，無論如
    何今天9 點一定要趕快去用，因為我現在的情形是身陷危險
    ... ，不能有警察或什麼介入我這件事情，不然你就看不到
    我了任何人都不可以去報警，一定要讓人家領到錢」，被告
    或陳國文則曾語出「你最好配合一點」、「你錢匯給我之後
    你姐姐我就會放走... ，要是你沒照我的意思去做，我以後
    也不會再跟你們聯絡... ，你了解我的意思吧」等情，有臺
    灣屏東地方法院檢察署95年10月18日95年屏檢瑞平監字第35
    6 號通訊監察書及監聽譯文各1 份附卷足稽（見原審卷第47
    頁至第53頁）。
三、A 女經測謊後，其聲稱與被告等並無任何金錢債務糾紛之測
    試結果並無不實反應，有內政部警政署刑事警察局95年12月
    28日刑鑑字第0950193917號測謊鑑定說明書附卷可稽。且證
    人陳泰崇於原審審理時證稱：伊不清楚被告從事何工作，伊
    不知道車城那裡有土地開發的案件，至於鄉公所或有無財團
    要在車城開發土地伊不知道，被告沒有告訴伊他要在車城開
    發一塊土地弄渡假村，被告沒有說過他要和人家投資福安宮
    附近的土地，伊也沒有介紹被告投資福安宮附近土地，伊沒
    見過原審卷第87、88頁之投資資料，扣案之車城鄉○○段14
    81號土地地籍圖謄本是誰的地伊不知道，伊也沒有交付這個
    謄本給被告等語（見原審卷第164 頁反面、第165 頁），又
    被告於本院審理時自承：我們要求被害人支付400 萬元之贖
    金，是因為陳國文與被害人之前有訴訟，陳國文官司打輸了
    ，不服氣要找被害人報復等語（見本院卷第62頁），故被告
    與共犯陳國文向被害人A 女及其家屬索款，顯非因其與被告
    間之金錢債務糾紛，亦非土地開發案，而係意圖勒贖之贖金
    甚明。是本件事證明確，被告犯行洵堪認定。
三、核被告所為，係犯刑法第347 條第1 項之擄人勒贖罪。被告
    與陳國文就本件擄人勒贖犯行，有犯意聯絡及行為分擔，應
    為共同正犯。被告前於83年間因贓物案件，經臺灣高雄地方
    法院以92年度簡字第3818號判決判處有期徒刑3 月確定，甫
    於93年2 月5 日易科罰金執行完畢等情，有臺灣高等法院被
    告前案紀錄表1 份在卷可稽，其於受徒刑之執行完畢，5 年
    以內故意再犯本件有期徒刑以上之罪，為累犯，應依刑法第
    47條第1 項之規定加重其刑（本刑為死刑、無期徒刑部分，
    依法不得加重）。按刑法第347 條第5 項所謂未經取贖而釋
    放被害人，係指犯擄人勒贖之罪，未經取贖，行為人自動終
    止勒贖之意思而釋放被擄人而言，如已取得部分贖款，或與
    被擄人談妥條件，將被擄人釋放，限令其於一定其間籌款交
    付者，其釋放既非出於自動終止勒贖之意思，即與該條項規
    定不合；又按意圖勒贖而擄人罪，就擄人言，固為對於身體
    自由之犯罪，而就其勒贖之本質言，仍不失為對於財產之犯
    罪，故於擄人既遂之後，未經取贖而釋放之者，雖其犯罪已
    經完成，而對方關於財產，就無實害，故條文有得減輕其刑
    之規定。然所謂未經取贖，指已無取贖之犯意而未取贖而言
    （最高法院80年度台上字第2809號、88年台上字第1720號判
    決意旨參照），故刑法第347 條第5 項所謂「未經取贖而釋
    放被害人」，必須於未經取贖前，任意終止勒贖之意思，而
    恢復被害人之行動自由，始屬相當。本案被害人家屬匯款50
    萬元至被告所指定之上開帳戶後，係因該帳戶被警方凍結，
    以致被告無法順利領到贖款，則被告顯非出於自動終止勒贖
    之意思甚明，且被告與共犯陳國文釋放被害人A 女，係因被
    害人允諾釋放後，會回去籌款再匯給被告等情，業據證人即
    被害人A 女於偵查及原審審理時證述明確（詳於前述），是
    被告與共犯陳國文仍有取贖之犯意無訛，故顯與上開條文規
    定不符，是辯護人辯稱應依上開規定予以減刑，委無可採，
    附此敘明。
四、原審據以論處被告罪刑，固非無見；惟查：被告將被害人釋
    放，且未取得分文贖款，復於本院審理時坦承上開犯行，頗
    有悔意，原審判處有期徒刑15年，尚有未當。被告上訴意旨
    認原審量刑過重，指摘原判決不當，為有理由，自應由本院
    將原判決撤銷改判。審酌被告為圖私利竟擄人，危害社會治
    安，亦使被害人之身心遭受極大之痛苦，惡性非輕，惟念其
    犯後坦承犯行，並未取得任何贖金等一切情狀，量處如主文
    所示之刑。扣案之水果刀2 支、尼龍繩索1 條、電擊棒1 支
    、手銬1 副及膠帶2 捲係共犯陳國文所有，業據陳國文之兄
    陳國輝到庭證述明確，且為供被告與陳國文共同犯罪所用之
    物，業據證人即被害人A 女證述綦詳（詳於前述），爰均依
    刑法第38條第1 項第2 款之規定沒收。
據上論結，應依刑事訴訟法第369 條第1 項前段、第364 條、第
299 條第1 項前段，刑法第28條、第347 條第1 項、第47條第1
項、第38條第1 項第2 款，判決如主文。
本案經檢察官陳宗吟到庭執行職務。
中　　華　　民　　國　　96　　年　　11　　月　　21　　日
                  刑事第九庭    審判長法  官　莊秋桃
                                      法  官  范惠瑩
                                      法  官  陳　箐
以上正本證明與原本無異。
如不服本判決應於收受本判決後10日內向本院提出上訴書狀，其
未敘述上訴理由者，並得於提起上訴後10日內向本院補提理由書
狀（均須按他造當事人之人數附繕本）「切勿逕送上級法院」。
中　　華　　民　　國　　96　　年　　11　　月　　21　　日
　　　　　　　　　　　　　　　　　　　書記官  張宗芳
附錄本判決論罪科刑法條：
刑法第347條第1項：
意圖勒贖而擄人者，處死刑、無期徒刑或 7 年以上有期徒刑。
